【裁判字號】    91,易,1676
【裁判日期】    920227
【裁判案由】    妨害自由等
【裁判全文】
臺灣高雄地方法院刑事判決                        九十一年度易字第一六七六號
    公  訴  人  臺灣高雄地方法院檢察署檢察官
    被      告  甲○○
右被告因妨害自由等案件，經檢察官提起公訴（九十一年度偵字第四九五八號），本
院判決如左：
    主  文
甲○○服用酒類，不能安全駕駛動力交通工具而駕駛，處有期徒刑貳月，如易科罰金
，以佰元折算壹日；又於公務員依法執行職務時，當場侮辱，處拘役肆拾日，如易
科罰金，以佰元折算壹日。
其餘被訴強制罪部分無罪。
    事  實
一、甲○○於民國九十一年三月一日晚上六時三十分許，在高雄市○○道路上某小吃
    店，與友人飲用高梁酒後，其呼氣酒精濃度已達每公升零點八０一二毫克，明知
    不能安全駕駛動力交通工具，竟仍駕駛車牌號碼Ｖ二—五四五號營業自小客車，
    沿高雄市○○區○○街（起訴書誤載為瑞北街）由北往南行駛，途經該街道四七
    號前時，見丁○○騎乘車牌號碼ＺＢＨ—七０二號輕型機車沿同路同向在其前方
    行駛，遂按鳴喇叭欲超越丁○○，因丁○○未予理會，甲○○竟駕駛上開小客車
    ，自後方追撞丁○○所騎乘之上開機車，致丁○○人車倒地後，甲○○又下車，
    徒手毆打丁○○，致丁○○受有右前臂、右手挫傷、右大腿、右小腿及左膝多次
    擦傷（傷害部分業於偵查中撤回告訴）。嗣警員戊○○據報前往處理，並要求甲○○接受酒精濃度測試，甲○○竟拒絕接受測試，戊○○乃將甲○○帶至高雄市
    立大同醫院實施血液酒精濃度測試，詎甲○○至大同醫院後，明知戊○○正在執
    行職務，竟對戊○○惡言相向，當場辱罵「他媽的，無法無天」、「幹你娘，在
    家喝酒也有事，無法無天啊」等語，嗣經大同醫院人員表示甲○○之情況無法接
    受血液酒精濃度測試，戊○○乃將其帶回高雄市政府警察局鹽埕分局建國四路派
    出所，並於回程途中，在警車上再次要求甲○○接受呼氣酒精濃度測試，詎甲○○又接續對警員戊○○辱罵「我就是不吹，我犯什麼法，我給你吹啊，我吹你媽
    個Ｂ，吹」等語。嗣回至建國四路派出所後，於同日晚上十時三十三分許，甲○○始同意接受呼氣酒精濃度測試，並測得其酒精濃度為每公升零點五五毫克。
二、案經高雄市政府警察局鹽埕分局移請臺灣高雄地方法院檢察署官偵查起訴。
    理  由
壹、有罪部分
一、酒醉駕車部分：
    右揭被告甲○○於九十一年三月一日晚上六時三十分許，飲酒後，明知已不能安
    全駕駛動力交通工具，仍駕車沿高雄市○○區○○街由北往南行駛，並自後追撞
    被害人丁○○所騎之機車，嗣經警於同日晚上十時三十三分許，經警測得其酒精
    濃度為每公升零點五五毫克等事實，業據被告於警、偵訊及本院審訊中自承明確
    ，核與證人丁○○於警訊、偵查、本院訊問時及證人即本件查獲之警員戊○○到
    庭證述情節相符，並有高雄市立大同醫院診斷證明書、有酒精濃度測試表、刑法
    第一百八十五條之三案件測試觀察紀錄表各一份及現場照片六幀在卷可稽。又體
    內酒精含量由開始飲酒時的０％，依飲酒量漸漸累積增加，在完成飲酒時體內酒
    精含量達到最高，隨後依代謝率逐漸代謝，至於體內酒精含量倒推計算代謝率，
    依交通部運輸研究所於七十七年八月間針對國人進行實驗研究指出為每小時每公
    升０‧０六二八毫克。本件車禍報案時間為係九十一年三月一日下午六時三十分
    許，而被告於同日晚上十時三十三分許接受酒精濃度測試，其呼氣酒精濃度測定
    值為每公升零點五五毫克，則自被告飲酒後駕車至測試時間，已逾四小時，依前
    揭國人體內酒精含量之代謝率計算，被告於駕車時體內所含酒精濃度顯然已達每
    公升零點八０一二毫克（計算式為：0.55mg/l＋0.06 28 mg/4×1hr＝
    0.8012mg/l ）。
    另駕駛人於呼氣中酒精濃度達每公升零點五五毫克以上者，依據科學數據統計結
    果，其肇事率為常人之十倍，故呼氣中酒精濃度達每公升零點五五毫克以上者，
    得認為不能安全駕駛，法務部八十八年五月十八日法八八檢字第００一六六九號
    函亦同此旨，本件被告酒精濃度經測試結果達每公升零點五五毫克，且推算其事
    故當時之酒精濃度更達零點八０一二毫克。再參之上開刑法第一百八十五條之三
    案件測試觀察紀錄表所載，被告經查獲、測試或訊問過程，有含糊不清、意識模
    糊，注意力無法集中等情狀，是被告已達不能安全駕駛之程度，自無可疑。綜上
    所述，被告服用酒類，不能安全駕駛動力交通工具而駕駛之犯行，足以認定。
二、侮辱公務員部分：
    訊據被告對於上開其經警送至高雄市立大同醫院後，拒絕接受酒精濃度測試，並
    當場對警員戊○○辱罵「他媽的，無法無天」、「幹你娘，在家喝酒也有事，無
    法無天啊」等穢語，嗣於警員戊○○將其帶回高雄市政府警察局鹽埕分局建國四
    路派出所之回程途中，又對警員戊○○辱罵「我就是不吹，我犯什麼法，我給你
    吹啊，我吹你媽個Ｂ，吹」等語之事實，固坦承不諱，惟辯稱：伊當時喝醉酒，
    在派出所大吵大鬧，當時不知道做了什麼事云云。然上開被告辱罵警員之事實，
    業據證人戊○○及到場處理之警員林光華於偵查中及證人戊○○於本院訊問時證
    述甚明，並經本院勘驗當時所錄製之錄音帶屬實，製有勘驗筆錄在卷可按，且上
    開錄音帶之內容，確實係被告與證人戊○○之對話內容，此亦為被告所是認。而
    被告當時精神狀況甚差，已經酒醉很嚴重，但對於警員之所提問之問題，均尚能
    應答等情，業據證人戊○○警員到庭證述無訛（見本院九十一年八月二十二日訊
    問筆錄）；另證人丁○○亦到庭證述：伊看見被告走路不是很穩，但不是醉得無
    法走路或是爛醉如泥等語（見本院九十一年九月二十三日訊問筆錄），足見被告
    當時雖有酒醉情狀，然並未達於精神喪失或精神耗弱之程度，被告上開辯稱：伊
    當時不知道自己做什麼事云云，不足採信。綜上所述，被告上開辱罵公務員之犯
    行，罪證明確，洵可認定。
三、被告上開飲酒後駕車之行為，核係犯刑法第一百八十五條之三之服用酒類不能安
    全駕駛動力交通工具罪；另被告上開辱罵警員之行為，核係犯刑法第一百四十條
    第一項之侮辱公務員罪。被告上開在大同醫院及警車上辱罵警員之行為，係在時
    間、地點均密接之情形，就同一犯罪構成要件，本單一犯意接續進行，為接續犯
    。又被告所犯上開公共危險罪及侮辱公務員罪二罪間，犯意各別，所犯構成要件
    不同，應分論併罰。爰審酌被告明知酒後不能安全駕車而駕駛，將致生危害其他
    用路人交通安全之虞，仍無視於其他用路人之公共安全，於飲酒過量後仍駕車，
    對參與交通往來之人車均具高度危險性，且追撞被害人丁○○後，又徒手毆打丁○○，致其受傷，甚而對於執行職務之警員辱罵穢語，嚴重侵害國家公權力，惡
    性非輕，本不宜寬貸，惟念其犯罪後，坦承大部分犯行，且與證人丁○○達成和
    解，有卷附和解書一紙在卷可稽等一切情狀，分別量處如主文所示之刑，並均諭
    知易科罰金之折算標準，以資懲儆。
貳、無罪部分
一、公訴意旨另以：被告甲○○於九十一年三月一日下午六時三十分許，在高雄市○○區○○街（起訴書誤載為瑞北街）由北往南方向之四七號前，自後猛力撞及被
    害人丁○○所騎乘之機車後，被告又下車逼令出手毆打丁○○，至丁○○答應不
    予追究後，始停止毆打，而以此強暴方式使人行無義務之事，因認被告上開所為
    涉犯刑法第三百零四條第一項之之強制罪嫌。
二、按犯罪事實應依證據認定之，無證據不得推定其犯罪事實；不能證明被告犯罪者
    ，應為無罪判決之諭知，刑事訴訟法第一百五十四條、第三百零一條第一項分別
    定有明文。所謂認定犯罪事實之證據，係指足以認定被告確有犯罪行為之積極證
    據而言，如未能發現相當證據或證據不足以證明，自不能以推測或擬制之方法，
    以為裁判基礎；又認定犯罪事實，所憑之證據，雖不以直接證據為限，間接證據
    亦包括在內，然無論直接或間接證據，其為訴訟上之證明，須於通常一般之人均
    不致於有所懷疑，而得確信其為真實之程度者，始得據之為有罪之認定，倘其證
    明尚未達到此一程度，而有合理懷疑存在時，即無從為有罪之認定，此有最高法
    院二十九年上字第三一○五號、四十年臺上字第八十六號、七十六年臺上字第四
    九八六號判例可資參照。
三、本件公訴人認被告涉犯上開強制罪嫌，無非係以：被告於警訊中供稱：「是丁○○當時也沒有受傷就和解」、「是里長說要和解」等語，另佐以被告駕駛營業自
    小客車，故意撞及證人丁○○所騎乘之機車，造成證人丁○○受傷及機車受損，
    被告行徑惡劣，苟非受被告暴力脅迫，證人丁○○豈會當場允諾和解，並有診斷
    證明書一份為其論據。惟訊據被告甲○○則堅詞否認有何強制罪之犯行，並辯稱
    ：伊並沒有強迫丁○○與伊和解等語。
四、經查：
（一）被告於九十一年三月一日下午六時三十分許，駕駛車牌號碼Ｖ二—五四五號營
      業自小客車，沿高雄市○○區○○街由北往南行駛，途經該街道四七號前時，
      自後撞及同向由被害人丁○○騎乘之車牌號碼ＺＢＨ—七０二號輕型機車後，
      下車出手毆打被害人丁○○之事實，業據被害人丁○○到庭證述甚明，核與證
      人即撞及當時在場目擊之乙○○到庭具結證稱：「當時我要去加油，丁○○騎
      機車超過我，後來有一輛計程車從該機車後面一直按喇叭，隨後並且撞上該機
      車，：：機車有倒下去，而計程車司機下車後並沒有說任何話，先將機車牽到
      旁邊去，隨後就動手大該機車兩下，後來又把計程車開到旁邊，下車後又出手
      毆打該機車騎士」等語（見本院九十一年十二月十六日訊問筆錄），且被告於
      本院訊問時亦自承：印象中伊有出手毆打證人丁○○，但是沒有打到等語（見
      本院九十一年十二月二十三日訊問筆錄），足見被告於案發當時，確實有出手
      打證人丁○○，已甚明顯。
（二）惟依證人丁○○到庭證述：「被告下車時腳步不是很穩，被告並未說話就揮拳
      打我，被告只在打我時說你想要怎麼樣，被告並沒有叫我不要追究，是我自己
      表示我不追究」、「（被告打你之後，有無談到和解之事？）沒有，我只表示
      我不要追究了，我就牽我的機車起來，被告就離開了。」等語（見本院九十一
      年八月二十二日訊問筆錄）；另據證人即事故當時在場之里長丙○○到庭具結
      證稱：「發生車禍後，我有過去查看，看見兩個人在爭吵，我要他們自己好好
      談，比較年輕的那一位（指證人丁○○）答稱他們要好好談」、「較年長者（
      指被告）臉色很難看，較年輕者（指證人丁○○）聽我要他們和解後，就一直
      說要和解」等語（見本院九十一年十月八日訊問筆錄），足見證人丁○○所以
      願意與被告和解，並非出於被告之毆打恫嚇甚明。從而，被告撞及證人丁○○
      後，固有下車毆打證人丁○○之行為，然此僅為被告酒醉後不當之行為，被告
  並未以此毆打證人丁○○之方式，喝令證人丁○○不要追究其刑責。公訴人資
      為論罪之證據，尚未達到通常一般之人均不致於有所懷疑，而得確信其為真實
      之程度，自無從為被告有罪之認定。此外，復查無其他積極證據足認被告有強
      制罪之犯行，被告被訴強制罪之罪嫌即屬不能證明，依前揭說明，應另為無罪
      之諭知。
據上論斷，應依刑事訴訟法第二百九十九條第一項前段、第三百零一條第一項，刑法
第一百八十五條之三、第一百四十條第一項、第四十一條第一項前段，罰金罰鍰提高
標準條例第一條前段、第二條，判決如主文。
本案經檢察官林美靜到庭執行職務
中      華      民      國      九十二      年    二    月    二十七    日
                                  臺灣高雄地方法院刑事第六庭
                                      審判長法官  李政庭
                                            法官  洪榮家
                                            法官  蘇雅慧
右正本證明與原本無異。
如不服本判決，應於判決送達後十日內，向本院提出上訴狀。
                                          書記官  林誠桂
中      華      民  國      九十二      年    二    月    二十七    日
附錄本案論罪科刑法條
中華民國刑法第一百四十條
於公務員依法執行職務時，當場侮辱，或對於其依法執行之職務公然侮辱者，處六月
以下有期徒刑、拘役或一百元以下罰金。
對於公署公然侮辱者亦同。
中華民國刑法第一百八十五條之三
服用毒品、麻醉藥品、酒類或其他相類之物，不能安全駕駛動力交通工具而駕駛者，
處一年以下有期徒刑、拘役或三萬元以下罰金。


司法院資訊處製作；財團法人民間司法改革基金會備份。
